臺灣高等法院高雄分院刑事判決        100年度上訴字第982號
上  訴  人
即  被  告  陳盈日
上列上訴人因違反野生動物保育法案件，不服臺灣屏東地方法院
99年度訴字第1209號中華民國100 年3 月25日第一審判決（起訴
案號：臺灣屏東地方法院檢察署99年度偵字第8913號），提起上
訴，本院判決如下：
    主  文
上訴駁回。
陳盈日緩刑參年，緩刑期間付保護管束。
    事  實
一、陳盈日明知紅尾伯勞鳥（學名：Lanius Cristatus）係經行
    政院農業委員會（下稱農委會）公告列為保育類野生動物，
    且係過境候鳥，並未在臺灣地區有繁殖情形，族群量亦未逾
    越環境容許量，非經主管機關許可，不得予以騷擾、虐待、
    獵捕、宰殺或為其他利用，竟非基於學術研究、教育或試驗
    研究之目的，復未經主管機關之許可，基於獵捕保育類野生
    動物紅尾伯勞鳥之犯意，於民國99年9 月26日下午5 時許，
    在屏東縣佳冬鄉石光村石光公墓內，架設鳥網2 張，使用此
    種禁止獵捕野生動物之方式獵捕前述保育鳥類，嗣於翌日（
    27日）上午6 時45分許，陳盈日前往上開處所，是時其所架
    設之鳥網中有遭困之鳥類2 隻，陳盈日將其中1 隻鳥類（無
    證據證明係紅尾伯勞鳥）放入自備之網袋時，見執行護野鳥
    埋伏勤務之員警出現，即將手中網袋及網袋中之鳥丟於一旁
    而放飛，嗣經警在上開鳥網上發現其所獵捕之紅尾伯勞鳥活
    鳥1 隻（經查獲人員現場拍照及請專責單位製作鑑定報告後
    ，先予野放）後，始查悉上情，並扣得陳盈日所有供其獵捕
    紅尾伯勞鳥犯罪所用之鳥網2 張。
二、案經屏東縣政府警察局枋寮分局報告臺灣屏東地方法院檢察
    署檢察官偵查起訴。
    理  由
一、按被告以外之人於審判外之陳述，經當事人於審判程序同意
    作為證據，法院審酌該言詞陳述或書面陳述作成時之情況，
    認為適當者，亦得為證據，刑事訴訟法第159 條之5 第1 項
    定有明文。查被告陳盈日對證人戴萬吉所為陳述，暨卷附其
    他具傳聞證據性質之證據，表示不爭執其證據能力，且經本
    院審酌該等證據作成時之情況及取得過程等節，認為以之為
    證據使用，應屬適當，是依刑事訴訟法第159 條之5 之規定
    ，均有證據能力。
二、上揭事實，業據上訴人即被告陳盈日（下稱被告）於本院審
    理中坦承有於上開時、地架設鳥網，並捕獲經農委會公告列
    為保育類野生動物之紅尾伯勞鳥1 隻等情，核與證人戴萬吉
    之證詞相符；又被告為警查獲當時，受困於被告所架設之鳥
    網上者，係經農委會公告列為保育類野生動物之紅尾伯勞鳥
    1 隻，有屏東縣枋寮鄉公所臨時物種鑑定表1 份（見警卷第
    11頁）在卷可證，是被告有於上開時、地架設鳥網，並捕捉
    到經農委會公告列為保育類野生動物之紅尾伯勞鳥1 隻之事
    實堪以認定。本件事證明確，被告犯行堪以認定，應予依法
    論科。
三、按紅尾伯勞鳥業經行政院農業委員會於98年3 月4 日以農林
    務字第0981700180號函公告為保育類野生動物（見偵卷第23
    至24頁）；又按保育類野生動物應予保育，不得騷擾、虐待
    、獵捕、宰殺或為其他利用，但族群量逾越環境容許量者，
    不在此限，野生動物保育法第18條第1 項定有明文；參酌農
    委會目前並未就紅尾伯勞鳥進行相關利用公告事宜，是未經
    許可，自不得對紅尾伯勞鳥加以獵捕宰殺甚明；再按獵捕野
    生動物不得架設網具，野生動物保育法第19條第1 項第4 款
    亦定有明文。是以被告未經中央主管機關許可，架設網具（
    即「鳥網」），使用此種禁止之方式獵捕未逾環境容許量之
    保育類野生動物紅尾伯勞鳥，係違反野生動物保育法第18條
    第1 項第1 款、第2 款及同法第19條第1 項第4 款之規定。
    故核其所為，係犯野生動物保育法第41條第1 項第1 款、第
    2 款、第3 款之非法獵捕保育類野生動物罪（起訴書漏引同
    條項第2 款，應予補充）。又被告之獵捕行為僅有1 個，雖
    兼具3 款情形，仍只成立1 罪，不能認係法規競合或犯罪競
    合，並無刑法第55條之適用，附此敘明。
四、原判決認被告罪證明確，因而適用野生動物保育法第41條第
    1 項第1 款、第2 款、第3 款、第52條第1 項，刑法第11條
    、第41條第1 項前段等規定，並審酌被告無故以非法手段獵
    捕保育類動物紅尾伯勞鳥之行為，足以危害自然生態環境，
    且有損國際形象，自應受相當之刑事非難；惟審酌其所捕獲
    之紅尾伯勞鳥僅1 隻，數量非鉅，且其並無任何犯罪前科，
    堪認素行良好，另兼衡其智識程度、生活狀況等一切情狀，
    量處有期徒刑6 月，並諭知如易科罰金以新台幣壹仟元折算
    壹日。並敘明犯野生動物保育法第40條、第41條、第42條或
    第43條第3 項之罪，查獲之保育類野生動物產製品及供犯罪
    所用之獵具、藥品、器具，沒收之，野生動物保育法第52條
    第1 項後段定有明文。扣案之鳥網2 張為被告所有，並為其
    犯本案所用之獵具，業經被告供明在卷（見原審卷第17頁）
    ，是應依上開規定宣告沒收。至被告為警查獲當時所使用之
    網袋，既未經扣案，復無證據證明該物品現仍存在，為免日
    後執行困難，爰不併為沒收之諭知。至於公訴意旨雖認被告
    共抓取紅尾伯勞鳥2 隻，而證人戴萬吉亦如上所述，證稱目
    睹被告抓取2 隻紅尾伯勞鳥等語，惟本件僅扣得紅尾伯勞鳥
    活體1 隻，並經鑑定無誤後放飛，證人戴萬吉所稱另1 隻紅
    尾伯勞鳥並未扣案，雖證人戴萬吉以渠經驗判斷，認為應屬
    紅尾伯勞鳥，然證人戴萬吉究非屬具專業知識之鑑定人，而
    該隻鳥類亦未經鑑定，無從確認是否屬上開農委會函所公告
    之保育類野生動物紅尾伯勞鳥，罪疑惟輕，自應認被告所獵
    捕之前開鳥隻並非紅尾伯勞鳥；又因公訴意旨認此部分與上
    述經論罪科刑部分，屬單純一罪，就此部分爰不另為無罪之
    諭知。經核原判決認事用法，尚無不合，量刑亦屬允當。被
    告上訴意旨，指摘原判決不當，為無理由，應予駁回。
五、查被告未曾受有刑徒刑以上刑之宣告，有台灣高等法院被告
    全國前案紀錄表各一份附卷可稽，此次係屬初犯，被告經此
    論罪科刑之教訓，當知警惕，應無再犯之虞，本院認其所宣
    告之刑，以暫不執行為適當，爰併宣告緩刑3 年，並依刑法
    第93條規定，於緩刑期間付保護管束。
據上論斷，應依刑事訴訟法第368 條，刑法第74條第1 項第1 款
、第93條，判決如主文。
本案經檢察官劉玲興到庭執行職務。
中    華    民    國  100     年    8     月    17    日
                  刑事第四庭    審判長法  官  蕭權閔
                                      法  官  唐照明
                                      法  官  吳進寶
以上正本證明與原本無異。
如不服本判決應於收受本判決後10日內向本院提出上訴書狀，其
未敘述上訴理由者，並得於提起上訴後10日內向本院補提理由書
狀（均須按他造當事人之人數附繕本）「切勿逕送上級法院」。
中    華    民    國  100     年    8     月    17    日
                                      書記官  唐奇燕
附錄本件判決論罪科刑法條：
野生動物保育法第41條
有下列情形之一，處6 月以上5 年以下有期徒刑，得併科新臺幣
20萬元以上1 百萬元以下罰金：
一、未具第18條第1 項第1 款之條件，獵捕、宰殺保育類野生動
    物者。
二、違反第18條第1 項第2 款規定，未經中央主管機關許可，獵
    捕、宰殺保育類野生動物者。
三、違反第19條第1 項規定，使用禁止之方式，獵捕、宰殺保育
    類野生動物者。
於劃定之野生動物保護區內，犯前項之罪者，加重其刑至三分之
一。
第1 項之未遂犯罰之。